【裁判字號】    87,上,553
【裁判日期】    890104
【裁判案由】    確認債權不存在
【裁判全文】
臺灣高等法院臺中分院民事判決  八十七年度上字第五五三號
      上  訴  人    甲○○
                    丙○○
      右二人共同
      訴訟代理人    張績寶    律師
                    張繼準    律師
      被 上訴 人    乙○○  .
      訴訟代理人    陳右唯    律師
      複 代理 人    洪嘉鴻    律師
                    吳國聖    律師
                    溫文昌    律師
右當事人間確認債權不存在事件，上訴人對於中華民國八十七年六月二十九日臺灣臺
中地方法院八十七年度訴字第一一號第一審判決提起上訴，本院判決如左：
      主      文
上訴駁回。
第二審訴訟費用由上訴人負擔。
      事      實
甲、上訴人方面：
一、聲明：求為判決：
（一）原判決廢棄。
（二）確認被上訴人於民國八十五年十一月十四日就如附表所示不動產以台中縣大里
      地政事務所登記字號霧字第一三八八五六號所設定新臺幣（下同）一百五十萬
      元之抵押權，其抵押債權不存在。
（三）被上訴人應將前項抵押權登記予以塗銷。
（四）臺灣臺中地方法院八十七年度執九字第二六二三號拍賣抵押物強制執行事件，
      就如附表所示不動產，所為強制執行程序應予撤銷。
二、陳述：除引用原判決書之記載外，補稱：
（一）按消費借貸，因金錢或其他代替物之交付，而生效力，民法第四百七十五條定
      有明文。又按「金錢借貸，固屬要物契約，應由貸與人就交付金錢之事實負舉
      證責任....」、「消費借貸契約為要物契約，因借用物之交付而生效力。甲提
      出借據（借用證），並未表明已收到借款之事實，如經乙爭執，仍須就交付借
      款之事實負舉證責任」（最高法院六十九年台上字第三五四六號判例、六十九
      年度第二十七次民事庭會議決議參照）。本件被上訴人（貸與人）仍應就金錢
      交付之事實，負舉證責任。
（二）證人曾秀瑩於原審證稱：「這張客票是一百五十萬元，我在八十四年就跟許游
      純有往來，許游純是乙○○的母親，八十六年一月份拿給許游純系爭的支票，
      丙○○的背書是我幫他填上去的，是我寫的，沒有經過丙○○的同意」等語，
      足見丙○○並無於支票上背書。另佐以被上訴人所提出許游純代收票據紀錄表
      所示，自八十四年六月間起迄八十六年四月間止，許游純之支票代收紀錄中，
      幾乎均為曾秀瑩個人之支票（中小企銀，甲存帳號一三六七－四號）或曾秀瑩
      以曾惠娟名義開出之支票；其中曾秀瑩個人支票之代收紀錄有四十七張，嗣曾
      秀瑩個人支票拒絕往來後，其以曾惠娟名義開出交予許游純代收之支票紀錄亦
      有四十六張之多，換言之，自八十四年六月間至八十六年四月間止，短短不到
      二年期間，曾秀瑩與許游純間之實際支票往來，多達九十三張，金額達數千萬
      元之鉅！茲以被上訴人所稱上訴人丙○○於八十五年十一月十八日交伊之二張
      支票為例，以該十一月十八日為基準日之前後十天期間，前後共計有同帳號之
      支票十張代收紀錄，其中該十一月十八日之代收支票有三張，而非被上訴人所
      稱之二張。而被上訴人所稱上開二張支票計一百五十萬元，於八十六年四月十
      四日換成同帳號支票一百五十萬元一張，惟以該四月十四日為基準日之前後二
      十天期間，共計有同帳號之支票十三張之支票代收紀錄，其中該四月十四日之
      代收支票有二張，而非被上訴人所稱之一張。由此可證被上訴人所辯稱上訴人
      丙○○交伊二張支票並日後換票云云，並非實在。實際被上訴人所稱之前開支
      票往來，並非被上訴人與上訴人丙○○之往來紀錄，而係訴外人許游純與曾秀
      瑩間支票往來紀錄中之一小部分而已。被上訴人係將許游純與曾秀瑩間支票代
      收紀錄，以移花接木手法，轉嫁於被上訴人與上訴人丙○○間。
（三）另被上訴人所稱之領款證明及定期解約云云，亦不能證明被上訴人有付款與上
      訴人丙○○，蓋因：
  １．被上訴人所提出領款證明及定期解約之情，均係許游純之帳號，充其量僅能證
      明許游純於該領款日有領款之事實，尚不足憑此即證明該筆領款係由被上訴人
      交予上訴人丙○○之事實。況許游純之二次領款記錄（三十萬、九十二萬八千
      ），與被上訴人所主張之二次付款金額（五十萬、一百萬）均不相符合。
  ２．被上訴人主張其於系爭抵押權設定前，即八十五年十一月八日即已交付五十萬
      元予上訴人丙○○云云，此與常情不符，因當時系爭抵押權並未設定，被上訴
      人茍有交付五十萬予上訴人丙○○，理應要求上訴人丙○○同時開立同額本票
      或出具收據等憑證作為債權之證明及擔保，被上訴人豈有在無任何證明及擔保
      下，給付五十萬元予上訴人丙○○之理？又證人李秋貴於原審證稱：「那天去
      開債權會議是『曾秀瑩』（而非丙○○）倒會，丙○○有說我有向『許游純』
      （而非乙○○）借一百五十萬元，我們是『曾秀瑩』之債權人」等語，明確指
      出該會議係曾秀瑩之債權人會議，債權人係許游純，與上訴人丙○○無涉。是
      被上訴人與證人李秋貴間之主張與證言，前後均矛盾。另佐以前述曾秀瑩與許
      游純間，在不到二年期間，其間往來支票九十三張，金額數千萬元等情，可證
      系爭該一百五十萬元之支票借款，係存在於訴外人曾秀瑩與許游純間，而非上
      訴人丙○○與被上訴人間。故上訴人丙○○與被上訴人乙○○間之抵押債權並
      不存在，上訴人丙○○請求被上訴人就附表所示不動產之抵押權予以塗銷，自
      屬有據。
（四）證人巫秀玉於原審證稱：「丙○○有說我有向許游純借一百五十萬元，許游純
      有說要向丙○○要利息，借款有拿丙○○的房子去抵押，丙○○有說慢一點再
      還錢」云云，惟據證人郭水杉於本院證稱：「丙○○說房子已經被拿去設定一
      百五十萬元抵押權，錢也未拿給我....巫清源、巫秀玉是夫婦，巫清源也有在
      場，巫秀玉並無去」等語；續稱：「是曾秀瑩之債權人會議，我有參加，那時
      曾秀瑩在哭，並看到許游純向丙○○說丙○○之一百五十萬債權也要還他，丙
      ○○說抵押一百五十萬元之債權，錢並無給付等語，我有看到巫清源，並無看
      到巫秀玉，因他們在開布店，一定要有一人看店」云云，足見係巫秀玉之夫巫
      清源去參加曾秀瑩之債權人會議，巫秀玉本人並無至現場，可見巫秀玉於原審
      之證詞為假，不足採信。
（五）證人廖碧鳳於原審證稱：「本件抵押權設定是我承辦的，本件在辦理設定抵押
      時，許游純有說他有交給丙○○五十萬元，丙○○有在抵押權設定契約書上簽
      名，丙○○及曾秀瑩都有在支票的背面上簽名，支票面額是一百萬元，設定跟
      在支票背面簽名是同一天簽的，是在南投地政門口簽的，丙○○及曾秀瑩二人
      我都認識」云云。另被上訴人之母許游純於同日庭訊時亦證稱：「八十五年十
      一月八日交五十萬元，同年十一月十五日交一百萬元，一百萬元的票是曾惠娟
      的，是丙○○向我借的，丙○○有在五十萬元及一百萬元的支票上背書，曾秀
      瑩也有背書，拿支票與現金不是同一天」云云。然於本院庭訊時，許游純證稱
      ：「我從草屯農會拿出三十萬元及現金二十萬元共五十萬元給丙○○時，丙○
      ○有拿票五十萬元給我，丙○○已經簽名，我再要求曾秀瑩背書，一百萬元是
      以後，一手拿票，一手拿錢的，一百萬元是後來再背書的，與五十萬元票並非
      同時」等語。惟查，依證人廖碧鳳所言：「設定跟在支票背面簽名是同一天簽
      的」，說明係設定抵押權當天即八十五年十一月十一日，上訴人丙○○將面額
      一百萬元之支票交予許游純；然證人許游純卻言係同年十一月十五日交付一百
      萬元予上訴人丙○○，同時丙○○交付一百萬元之支票予伊，足見上開證人所
      言給票日期不相符，其等證詞尚難採信。
（六）承上，證人許游純稱伊於交付丙○○現金五十萬元時，丙○○同時交付五十萬
      元之支票予伊，伊並要求曾秀瑩於其上背書，亦即交付支票與給付現金係同一
      日，此與其前述「拿支票與現金不是同一天」等語，不相符合；且其前述所言
      均係交付一百五十萬元，並無預扣七萬二千元之利息，此又與被上訴人先前主
      張已扣除利息七萬二千元，僅交付九十二萬八千元不符。是證人等之證言，相
      互矛盾，皆與被上訴人主張及事實不符。由此可證，其等所言，並不實在。況
      且，若曾秀瑩未借款，何以許游純要其背書時，其願背書？再佐以其二人間借
      款之頻繁，足證係曾秀瑩向許游純借款，而許游純要求曾秀瑩在支票上以丙○
      ○之名背書，此由曾秀瑩於原審庭訊時所稱：「丙○○的背書是我幫他填上去
      的，是我寫的，沒有經過丙○○的同意」等語，可資證明。況且，被上訴人稱
      一百五十萬元，扣除三個月七萬二千元之利息（即每個月二萬四千元），亦與
      抵押權設定書約定之利息即每個月九千元之利息，顯不相符，此亦足以說明被
      上訴人為自圓其說，而胡亂拼湊一百五十萬元之經過。
（七）上訴人丙○○早於六十八年七月二十六日即在台灣省合作金庫南投支庫開戶使
      用支票迄今，此有該支庫八十八年六月五日合金投存字第二八二四號函可按。
      是若上訴人有使用票據之必要時，則以自己之票據即可，又何須向其妹曾秀瑩
      借票？何況上訴人甲○○在南投市是一位醫師，雖非達官貴人，惟在小鎮市內
      亦屬有名望之人，又豈會借用經濟上顯有困難之人即曾秀瑩所使用之票據而毀
      壞自己之信譽？又曾秀瑩因欠許游純債務，而以曾惠娟之票據換票時，在許游
      純之唆使下，未經上訴人丙○○之同意即於曾惠娟（曾秀瑩借用曾惠娟之名義
      設立之支票帳戶，並由曾秀瑩使用）之支票背面書寫上訴人丙○○之簽名以為
      保證，嗣曾秀瑩深感愧對其姊丙○○，乃於八十八年一月二十日逕向南投地檢
      署自首等情，有曾秀瑩所提自首書可證。而依該書之內容亦可知當時確係許游
      純為使其債權獲得擔保，方要求曾秀瑩必須要上訴人丙○○背書，否則不得再
      予延期，再參以曾秀瑩自八十四年間起二年內向許游純金額之往來達數千萬元
      之巨，所使用之票據亦達九十三張之多，暨上開一百五十萬元之支票上丙○○
      之背書，並非上訴人丙○○之簽名筆跡，而係曾秀瑩之筆跡，足證上開一百五
      十萬元支票上之背書確非上訴人丙○○所簽，而係曾秀瑩為求其債務得以展延
      下所偽簽。承上，若上開一百五十萬元支票係為換回上訴人丙○○前所背書之
      五十萬元及一百萬元之支票，則上開二張經上訴人背書之支票，理應尚在被上
      訴人或許游純及曾秀瑩持有中，請命其三人提出，並以核對其上是否有上訴人
      曾秀瑩之簽名，以證明證人廖碧鳳、許游純之前開證詞為真實，否則依民事訴
      訟法第三百四十五條規定即當事人無正當理由不從提出文書之命者，法院得認
      他造關於文書之主張為正當，即應認上訴人未在該五十萬元及一百萬元支票上
      背書之主張為真正。再參之曾秀瑩證稱上開二張支票，僅有其簽名背書之情，
      同時亦可證明證人廖碧鳳及許游純等人證述見上訴人在五十萬元及一百萬元支
      票上簽名背書一事為虛偽，無足憑信。
（八）證人郭水杉確實有借款與曾秀瑩二十萬元一情，並參與曾秀瑩在丙○○家召開
      之債權會議一事，請通知訊問其二人命其對質並提出債權憑證，以證證人郭水
      杉確於當場聽見上訴人陳謂「....房子被（許游純）拿去設定一百五十萬元抵
      押權，錢也未拿給我....」等語。而郭水杉於作證伊始，即證稱上訴人是對一
      個胖胖的歐巴桑說前述話語，那個人要看到才知道其人，嗣於庭訊即將結束時
      ，許游純即出現在法庭，經郭水杉當庭指認那個「胖胖的歐巴桑」即是許游純
      等情，亦經載明筆錄內。綜上，足證郭水杉之證詞確為真實，否則，若於事先
      有經安排推演，豈會不知該胖胖的歐巴桑之人名叫許游純？又被上訴人於原審
      時即主張借給上訴人之一百萬元，係先扣抵利息七萬二千元後，由許游純解除
      在草屯鎮農會之定期存款六十萬元及向草屯農會信用部提領三十二萬八千元，
      共九十二萬八千元交付予上訴人，惟許游純於本院調查時，卻證稱當時係交付
      一百萬元並無預扣利息，顯不相符，被上訴人為應和許游純上開證詞，違背其
      於原審之陳述，謂於八十八年五月十二日所提出之準備書狀內自始於原審即未
      言有預扣利息七萬二千元云云，其何以有此一百八十度之大轉變，實乃因所編
      造之事實已忘記而露出破綻所致之。再者，經營地下錢莊之人士，為保障其債
      權，對於前來借款之人，除要求借款人簽發同額本票、預扣利息外，均再要求
      提供不動產擔保，以為進一步保障，而為獲得確實保障，上開設定抵押之手續
      均會在交付款項前辦妥，此為眾所皆知之事實，惟本件卻由被上訴人在未扣利
      息甚且先交付五十萬元予上訴人後，再設定抵押權；而證人許游純、廖碧鳳亦
      應和被上訴人之上開說詞，為相同之証述，其等說法顯然違背經驗法則及眾所
      皆知之習慣，要無可採。
（九）被上訴人於八十六年七月八日即聲請拍賣上訴人之抵押物，而該張一百五十萬
      元支票票載到期日為八十六年七月十五日，顯在被上訴人聲請拍賣抵押物之後
      ，則被上訴人何以在票據未到期前，即能知悉該票必定跳票而事先行使抵押權
      ﹖其因無他，乃因被上訴人知悉曾秀瑩無法支付該票款，又明知而該張支票背
      面「丙○○」之簽字並非丙○○本人，無法對丙○○行使追索權，故乃提早實
      行抵押權。此亦可證被上訴人或許游純明知該一百五十萬元支票，並非上訴人
      所簽名，間接亦足徵上訴人於設定抵押權予被上訴人後，確未收到一百五十萬
      元，否則被上訴人手中，應控有上訴人簽發之本票或支票。益見被上訴人胡亂
      拼湊「一百五十萬」元經過及所設定抵押權之不符常態，證人許游純、廖碧鳳
      之證詞與事實不符，且有矛盾等之下，足以證明被上訴人所謂已交付一百五十
      萬元予上訴人，顯經不起驗證。反觀，證人曾秀瑩若有經其姊丙○○同意於一
      百五十萬元之支票上背書，則其又何必為區區一百五十萬元向檢察官自首犯罪
      而自陷於牢獄之災；況一百五十萬元支票上背面丙○○之筆跡確為曾秀瑩之筆
      跡；及證人郭水杉之證詞；暨上訴人自六十八年間即用票迄今，理應不必向他
      人借款等，足證上訴人未自被上訴人處取得一百五十萬元。
（十）證人廖碧鳳於本院結稱：「丙○○姐妹與許游純某日拿權狀來問我有無設定，
      我說沒有，許游純說已交付五十萬元，我罵許游純這麼笨，未設定就給五十萬
      」，然而同日許游純卻證稱：「二姐妹帶土地謄本與我到代書處看有無設定，
      代書說沒有設定，我就去領錢交付五十萬給她」，觀其二人就五十萬元如何交
      付之說詞顯然南轅北轍，一說在代書未看權狀前就交付，一說在代書看到權狀
      上並無設定其他抵押權後，方立即領錢當場交付，不足採信。更何況許游純經
      營地下錢莊多年，就土地登記簿謄本上有無抵押權之記載，理應能閱讀，又何
      須找代書幫其觀看﹖且依地下錢莊若未取得相當擔保，應無借款與他人之經營
      模式以觀，則其二人上開證稱五十萬部分係在未設定抵押權前即交付予上訴人
      之說詞，亦與常情及經驗法則不符。又上訴人之土地設定抵押權與被上訴人後
      ，因一直未能取得款項，乃多次以電話向許游純催付款項，惟其均置之不理，
      嗣於八十六年八月間請教張啟仁律師後，張律師於八十六年八月十一日方發函
      催告，請被上訴人塗銷登記，而被上訴人亦明知上情，卻狀謂上訴人未為任何
      催告，顯然企圖混淆視聽。況抵押權設定後，縱所有權人將不動產所有權移轉
      登記與他人，抵押權人仍能就該不動產主張抵押權，此為眾所皆知之常識，而
      許游純是經營地下錢者，更不可能不知，然其在狀內又稱上訴人故將不動產移
      轉登記與其配偶，以躲避被上訴人追償云云，其之用意，不言可喻。本件上訴
      人若確曾在五十萬元及一百萬元之二張支票上簽名，則後來確有以一張一百五
      十萬元支票換回上開二張支票時，理應會繼續簽名以示負責方符常理，豈會讓
      上訴人之妹曾秀瑩背負偽造文書之罪名而由其自行偽簽？又已收回或報廢之支
      票，一般用票人均會將該票撕毀丟棄，以避免不慎而被他人濫用，此乃極為常
      態之事，而被上訴人狀內卻將此事，故意扭曲謂曾秀瑩拒絕提出支票以供勘驗
      云云，顯亦企圖混淆視聽。
三、證據：除引用原審立證方法外，補提：許游純代收票據紀錄簿、曾秀瑩支票簿首
    頁、土地登記申請書、曾秀瑩自首書、曾秀瑩筆跡、丙○○筆跡、被上訴人在原
    審所提答辯狀、八十六年八月十一日催告函均影本及曾惠娟支票簿（存根）六本
    等件為證；並聲請將票號第一六五四七三號、金額一百五十萬元支票，其後「丙
    ○○」背書，送請鑑定是否為丙○○筆跡﹖請准就上訴人丙○○、被上訴人之母
    許游純、代書廖碧鳳及證人巫秀玉、李秋貴測謊，且調取上訴人丙○○何時開始
    使用台灣省合作金庫南投支庫甲存帳號四六一之三號支票，暨訊問證人郭水杉、
    許游純、曾秀瑩。
乙、被上訴人方面：
一、聲明：求為判決：駁回上訴。
二、陳述：除引用原判決書之記載外，補稱：
（一）上訴人丙○○確向被上訴人借貸一百五十萬元，被上訴人有交付借款之證明：
  １．上訴人丙○○八十五年十一月間急需用錢，經由其妹曾秀瑩介紹向被上訴人借
      貸一百五十萬元，被上訴人之母許游純恐上訴人丙○○無力償還，即要求上訴
      人丙○○應以系爭不動產設定抵押與被上訴人，旋識字不多之許游純、上訴人
      丙○○及曾秀瑩即於八十五年十一月八日持系爭土地之土地登記簿謄本至代書
      廖碧鳳處，確定系爭土地無設定任何抵押權後，許游純遂代理被上訴人至南投
      縣草屯鎮農會提領三十萬元，加上手頭二十萬元，現金共五十萬元，交付予上
      訴人丙○○後，上訴人丙○○即將一張曾惠娟（遠房親戚關係）客票，有上訴
      人及曾秀瑩背書、到期日為八十六年二月八日支票交付許游純轉給被上訴人，
      業據證人許游純及廖碧鳳代書於原審及本院證述無誤。足證被上訴人確已交付
      五十萬元，且丙○○及曾秀瑩二人均於五十萬元之支票上背書，應屬明確。
  ２．系爭土地之扺押權設定契約書等文件上必須上訴人丙○○親自簽章，適廖碧鳳
      在南投地政事務所洽公，是許游純、上訴人丙○○、曾秀瑩及代書廖碧鳳乃約
      在該事務所門口，由上訴人丙○○於扺押權設定契約書上親自簽名，上訴人丙
      ○○及曾秀瑩並在由曾惠娟名義簽發之客票到期日八十六年二月十五日，金額
      一百萬元支票後背書，支票仍由上訴人保管，後由代書廖碧鳳於同年月十一日
      向台中縣大里地政事務所申請登記抵押權設定，同年月十四日登記完畢，業據
      證人廖碧鳳於本院證述無誤。被上訴人即委由母許游純代被上訴人將餘款一百
      萬元交付與上訴人丙○○，被上訴人之母許游純同年月十五日提領出九十二萬
      八千元與丙○○，即同年月十五日向南投縣草屯鎮農會解除定期存款六十萬元
      及向其信用部提領出三十二萬八千元，加上現金七萬二千元，現金共一百萬元
      ，交付予上訴人丙○○後，再由上訴人丙○○將前開支票交付予許游純轉給被
      上訴人。足證被上訴人確已交付一百萬元，且丙○○及曾秀瑩二人均於一百萬
      元之支票上背書，應亦明確。
  ３．基上所陳，上訴人丙○○確向被上訴人借貸一百五十萬元，被上訴人且已交付
      ，復與證人巫張秀玉及李秋貴於原審證稱：其等於曾秀瑩倒閉後，由丙○○代
      為召集債權人會議時，曾聽被上訴人之母許游純向上訴人丙○○要一百五十萬
      元，上訴人丙○○亦承認向許游純借一百五十萬元等語相符，足以證明上訴人
      確實有向被上訴人借貸一百五十萬元之事實。為此被上訴人確對上訴人有一百
      五十萬元之抵押債權存在，上訴人蓄意否認，為圖延宕拍賣系爭不動產執行程
      序甚明。
（二）系爭抵押權為一般抵押權，而非最高限額抵押權，兩造間於抵押權設定登記時
      即有債權債務存在。若被上訴人未依約交付系爭借款，則上訴人應於登記完成
      後立即請求被上訴人交付借款，若被上訴人拒不交付，則應請求被上訴人塗銷
      抵押權登記，惟上訴人丙○○於被上訴人聲請拍賣抵押物裁定前均未為之，且
      明知兒子需款甚急，此據上訴人丙○○自承無訛，卻從未提出催告被上訴人付
      款之任何證據，足證被上訴人已依約交付借款明甚。而上訴人丙○○遲至借款
      清償日屆至，被上訴人聲請拍賣抵押物後，始空言被上訴人未交付借款，又將
      設定抵押之不動產，移轉登記與其配偶即上訴人甲○○，以躲避被上訴人之追
      償，顯見其指訴被上訴人未交付借款，與事實不符。
（三）曾秀瑩供證伊以一紙一百五十萬元支票，換回原擔保借款之五十萬元及一百萬
      元二紙支票，並稱交換過之票未還給曾惠娟。是該二紙換回之支票確為曾秀瑩
      所持有，然其卻拒絕提出該二紙支票，以勘驗丙○○是否於二紙支票上為背書
      ，衡諸曾秀瑩與丙○○間係姊妹關係，其又拒絕提出支票以供勘驗，可證丙○
      ○確於被換回之支票背書。又該紙一百五十萬元支票確有丙○○背書之形式，
      縱曾秀瑩意圖為丙○○免除系爭債務，而於本案二審中始至台灣南投地方法院
      檢察署自首偽造丙○○背書，亦不足證上訴人丙○○未於更換前之二紙支票背
      書。退步言，縱丙○○一百五十萬元支票之背書係曾秀瑩所偽簽，然觀該換票
      後之支票，有上訴人丙○○背書之形式，益可證丙○○於換票前之二紙舊票確
      有背書，否則曾秀瑩豈可能無故增載丙○○為更換後支票之背書人﹖
（四）按抵押權人，於債權已屆清償期，而未受清償者，得聲請法院拍賣抵押物，就
      其賣得價金而受清償。民法第八百七十三條第一項定有明文。本件系爭抵押權
      設定契約書，兩造約定之清償日期係八十六年二月十日，上訴人於清償期屆至
      時既未依約清償，被上訴人自得聲請法院拍賣抵押物。另上訴人嗣後換開一百
      五十萬元之支票，雖其發票日係記載八十六年七月十五日，惟該支票帳戶於八
      十六年六月十三日已成為拒絕往來戶。是被上訴人自知該紙支票無法兌現，則
      被上訴人於同年七月三日聲請法院拍賣抵押物，自無任何不當之處。
（五）證人許游純前後所供並無不符：被上訴人始終主張拿現金與交付支票皆是同一
      天，僅五十萬元與一百萬元之交付則非同一天，係先交付五十萬元，設定抵押
      權後再交付一百萬元，而一百萬元之支票背書則與設定抵押權簽約同一日，此
      參被上訴人於原審所提答辯狀及證人許游純於本院證詞，皆無不合。又八十七
      年六月二日原審筆錄關於證人許游純部分固載為：「八十五年十一月八日交付
      五十萬元，同年十一月十五日交一百萬元，一百萬元的票曾惠娟的，是丙○○
      向我借的，拿支票與現金不是同一天。」其真意係指前後二次拿支票與現金不
      是同一天，可自八十五年十一月八日及同年十一月十五日二次交付之前後文對
      照而知，並非指取支票與取款均非同一天，蓋如非同一天，法官當續問明每次
      各隔若干天為是，豈有就此結束之理。再者，證人廖碧鳳所證與事實亦無不合
      ：被上訴人自始即言被上訴人之母於八十五年十一月間先代交五十萬元與上訴
      人丙○○，丙○○則交付已背書之支票與被上訴人之母轉交，隨即於同年十一
      月十一日設定抵押權時，由上訴人丙○○於支票後背書，待同年月十四日完成
      設定，被上訴人即於同年月十五日由母許游純交付一百萬元與上訴人丙○○，
      當天上訴人丙○○即將已背書完成之支票交付，與證人廖碧鳳言：「....許游
      純有說他有交給丙○○五十萬元，丙○○有在抵押設定契約書上簽名，丙○○
      及曾秀瑩都有在支票背面上簽名，支票面額是一百萬元，設定跟在支票背面簽
      名是同一天簽的，是在南投地政門口簽的，丙○○及曾秀瑩二人我都認識。」
      並無不合。蓋證人係言設定抵押權與支票背書簽名是同一天，並非謂支票交付
      日與設定係同一日。
（六）證人郭水杉之證詞，僅為傳聞證詞，無法證明上訴人丙○○未向被上訴人借貸
      ，其證詞不足採信甚明：
  １．郭水杉陳述，其於上訴人之妹曾秀瑩開債權人會議時亦以債權人身分到場，有
      聽上訴人丙○○向被上訴人之母許游純表達其未收到一百五十萬元之借款，然
      縱證人確有聽言上訴人丙○○之說詞，亦屬傳聞證詞，不能證明上訴人丙○○
      確實未收到借款，否則所有債務人在取得借款之後，皆故向他人言未收到借款
      人之借款即可推卸責任，如此社會法律秩序將無法維護，故該證人證詞無法證
      明上訴人丙○○未收到被上訴人之借款。
  ２．證人郭水杉既不認識被上訴人及被上訴人之母許游純，而證人係曾秀瑩之債權
      人，證人竟會注意丙○○與一個其不相識人間之對話，而忘記開會之時日，卻
      僅記上訴人丙○○對被上訴人之母許游純所講的話，並在事隔一年多之後，會
      得知本案而出庭作證，著實令人難解，其證詞不合常理顯明。
  ３．本案上訴人起訴於八十六年十二月間，被上訴人於八十七年三月七日即聲請傳
      訊證人李秋貴及巫張秀玉，而證人李秋貴及巫張秀玉並於同年三月二十四日出
      庭作證，為何當時上訴人不請證人郭水杉出庭對質，且郭水杉自承其不在債權
      人名單之列，足證證人郭水杉為上訴人央求出庭為不實之證詞至明，其詞實不
      足採。
（七）被上訴人自始即未言有預扣七萬二千元之利息，被上訴人係言當日有領出九十
      二萬元八千元，加上被上訴人身上之七萬二千元共一百萬元，上訴人言被上訴
      人主張已扣除利息七萬二千元，應屬有誤。至被上訴人八十七年一月二十三日
      答辯狀第二頁第六行行首「抵扣利息」四字應予刪除，因訴訟代理人不慎誤載
      於答辯狀，請准更正。
（八）被上訴人實已交付借款，系爭消費借貸及抵押權設定登記均已有效成立。
三、證據：除引用原審立證方法外，補提八十五年十一月十八日託收票據明細影本一
    件為證。
丙、本院依職權調閱臺灣臺中地方法院（下稱臺中地院）八十六年度拍字第二二四四
    號拍賣抵押物事件及同年度執九字第二六二三號拍賣抵押物強制執行事件卷宗，
    並函請臺中縣大里地政事務所檢送八十五年十一月間土地登記申請書等資料，且
    由上訴人丙○○及曾秀瑩當庭書寫姓名俾明筆跡；暨訊問證人廖碧鳳、李秋貴、
    曾惠娟。
      理      由
一、上訴人起訴主張：上訴人丙○○於八十五年十一月間欲向被上訴人借款一百五十
    萬元，並提供如附表所示不動產為被上訴人設定抵押權，詎抵押權設定後，被上
    訴人除拒不給付借款外，竟於抵押權存續期間屆滿後，聲請法院裁定拍賣抵押物
    ，而被上訴人提出之支票換票係上訴人丙○○之妹訴外人曾秀瑩與被上訴人間之
    金錢借貸糾紛，均與伊二人無涉，因被上訴人未交付借款與伊，兩造間金錢消費
    借貸契約已因欠缺要物性而不生效力，即被上訴人因該金錢借貸契約所生抵押債
    權並不存在，故上訴人丙○○與被上訴人間本於不存在抵押債權所設定之抵押權
    ，即失所附麗，伊為此即有受確認判決之法律上利益及為除去妨害回復原狀之必
    要等情。求為判決確認被上訴人於八十五年十一月十四日就如附表所示不動產以
    台中縣大里地政事務所登記字號霧字第一三八八五六號所設定一百五十萬元之抵
    押權，其抵押債權不存在；及被上訴人應將前項抵押權登記予以塗銷。暨臺灣臺
    中地方法院八十七年度執九字第二六二三號拍賣抵押物強制執行事件，就如附表
    所示不動產，所為強制執行程序應予撤銷。
二、被上訴人則以：上訴人丙○○於八十五年十一月間經由其妹曾秀瑩之介紹，向伊
    借貸一百五十萬元，伊即向母許游純週轉貸與上訴人丙○○，上訴人丙○○並以
    系爭不動產設定抵押權與伊，詎上訴人丙○○一再要求伊換票，嗣將發票人為訴
    外人曾惠娟、到期日八十六年七月十五日、面額一百五十萬元，並經上訴人丙○
    ○及曾秀瑩背書之支票交付伊，屆期竟遭退票。又上訴人丙○○確向伊借貸一百
    五十萬元，伊有交付借款之證明等語。資為抗辯。
三、查上訴人主張上訴人丙○○於八十五年十一月間提供如附表所示不動產為被上訴
    人設定抵押權，被上訴人並於抵押權存續期間屆滿後，聲請臺中地院裁定拍賣抵
    押物之事實，業據其於原審提出土地及建物登記簿謄本、該院八十六年七月十日
    八十六年度拍字第二二四四號拍賣抵押物裁定、同院八十七年三月一日八十七年
    度執字第二六二三號囑託查封登記函影本等件為證（見原審卷十至二四、八九至
    九０頁），並為被上訴人所不爭，堪信為真實。
四、上訴人又主張被上訴人未交付借款與上訴人丙○○，兩造間金錢消費借貸契約因
    欠缺要物性而不生效力之情，惟為被上訴人否認，堅稱其已交付一百五十萬元借
    款與上訴人丙○○，並以前揭情詞置辯。是本件首應審究者，厥為被上訴人是否
    交付該一百五十萬元與上訴人丙○○﹖經查：
（一）按消費借貸，因金錢或其他代替物之交付，而生效力。民法第四百七十五條定
      有明文。又消費借貸契約為要物契約，因借用物之交付而生效力，債權人應就
      金錢交付之事實，負舉證責任。本件被上訴人抗辯主張上訴人丙○○向伊借款
      一百五十萬元，伊先於八十五年十一月八日提領三十萬元，湊足手頭二十萬元
      ，現金共五十萬元交給上訴人丙○○；續於同年月十五日提領九十二萬八千元
      ，湊足手頭七萬二千元，現金共一百萬元交給上訴人丙○○。伊依序執有發票
      人均曾惠娟名義簽發、八十六年二月八日、八十六年二月十五日期，票號第一
      六五一二九、一六五一三四號，面額五十萬元、一百萬元，經上訴人丙○○及
      曾秀瑩背書之支票各一紙，嗣經換票，並交付發票人曾惠娟名義簽發、八十六
      年四月十五日期、票號第一六五四七三號、面額一百五十萬元，嗣又將票載日
      更改為八十六年七月十五日期（以下或稱系爭支票），有背面上訴人丙○○名
      義及曾秀瑩背書之支票一紙足證等事實，分據證人即被上訴人之母許游純、代
      書廖碧鳳及被上訴人舅媽李秋貴證實（參下述）；上訴人亦不諱言該八十六年
      四月十五日期一百五十萬元支票，為同張票號第一六五四七三號，僅將其中「
      四」改為「七」而更改為八十六年七月十五日期而已（原審卷一七八頁、本院
      卷二四頁）；且有被上訴人提出之存摺存款明細表、定期存款解除證明、支票
      及退票理由單影本等件為證（原審卷三六、四六、五二至五三頁）；復經原法
      院函請南投縣草屯鎮農會查明許游純帳戶往來情況結果，許游純於八十五年十
      一月十五日辦理定期存款六十萬元之解約並提領現金，該會並檢附許游純活期
      存款戶八十五年十一月份存提明細抄件一份，觀之亦明許游純該戶分別於八十
      五年十一月八日、同年月十五日提領現金三十萬元及三十二萬八千元無訛，有
      該農會八十七年一月十二日投草農信字第０一三四號及同年三月十日同字第０
      五四０號函足稽（原審卷四七至四八、九八至九九頁）。可見被上訴人所述伊
      於八十五年十一月八日、同年月十五日各提領現金三十萬元，九十二萬八千元
      ，洵非無據。
（二）兩造係於立約日期欄載明八十五年十一月十一日之系爭不動產抵押權設定契約
      書上用印，上訴人丙○○並於聲請登記以外之約定事項欄上為簽名，經代理人
      廖碧鳳同日遞件申請，同年月十四日辦畢抵押權登記。其為一百五十萬元一般
      抵押權，並非最高限額抵押權，存續期間自八十五年十一月十一日至八十六年
      二月十日計三個月。有本院依職權函請臺中縣大里地政事務所檢附該所八十五
      年十一月十一日收件霧字第一三八八五六號土地登記申請書影本及該土地建物
      登記簿謄本等件可考（本院卷二０三至二一五頁）。證人曾秀瑩亦證承於八十
      五年十一月十一日在南投地政事務所，有寫設定抵押之資料（本院卷五六頁）
      。參據證人即辦理系爭不動產抵押權設定之代書廖碧鳳在原審結證：本件在辦
      理設定抵押時，許游純有說其有交給丙○○五十萬元，丙○○亦在抵押權設定
      契約書上簽名，丙○○及曾秀瑩都有在支票之背面上簽名，支票面額是一百萬
      元，設定及在該支票背面簽名，是同一天在南投地政事務所門口所簽等語（原
      審卷一五二頁正面）。證人許游純當庭經與廖碧鳳隔離訊問，亦於原審證稱：
      伊於八十五年十一月八日、同年月十五日，各交付五十萬元及一百萬元與丙○
      ○，曾惠娟簽發一百萬元之支票，丙○○及曾秀瑩皆有在五十萬元及一百萬元
      之支票上背書，伊拿支票與現金不是同一日等語（原審卷一五二頁正背面、一
      七四頁）。又證人李秋貴曾於曾秀瑩債權人會議到場，為上訴人丙○○所不否
      認（本院卷一三○頁），而李秋貴在原審結稱：因曾秀瑩倒會，於八十六年六
      月初在丙○○家中召開債權人會議，丙○○有說其向許游純借一百五十萬元，
      許游純有說要向丙○○要利息，借款有拿丙○○之房子去設定抵押，丙○○說
      慢一點再還錢等語（原審卷一０八頁）。再者，證人廖碧鳳在本院先後結稱：
      「許游純說已交付五十萬，丙○○有承認....，我與丙○○約在南投地政事務
      所，他們三人（包括曾秀瑩）都在場，我當場叫他們簽名，我叫他們再簽一百
      萬本票，許游純說不用，丙○○有拿一張一百萬支票，二姊妹並在後背書」、
      「在南投地政（事務所）他們三人均承認已交付五十萬，另我要丙○○開一百
      萬本票，丙○○說她有支票，於是丙○○在支票後面背書....，我有看到丙○
      ○親自背書，抵押權設定契約書丙○○也簽名....，然後我才送件」、「在十
      一月十一日遞件前，五十萬許游純就交付丙○○了，丙○○有承認，....一百
      萬支票是在簽設定契約書同時背書。....丙○○在支票背書是我親眼見的」各
      等語（本院卷一五九頁背面、一八六頁背面、二一八頁背面）；證人許游純在
      本院證以：「八十五年十一月八日丙○○向我拿五十萬元，....設定抵押權後
      再借她一百萬元共一百五十萬元。未設定前先領三十萬元及以現金二十萬元，
      借給丙○○五十萬元。設定後再將一張定存六十萬元解約，又領三十二萬八千
      元共九十二萬八千元，我再填七萬二千元共一百萬元給她。借錢時丙○○及曾
      秀瑩都有來，說丙○○之子要作鐵工，要借錢，本來有開二張票給我，後來曾
      秀瑩拿一張一百五十萬元的票來交換，那時丙○○已經背書好了，因為曾秀瑩
      拿來的，我再叫曾秀瑩背書，她再簽名的。乙○○的錢都是放在我處保管，我
      有問乙○○有人要借錢，她說我處理就好了。....曾秀瑩倒了，丙○○曾打電
      話給我，說要照銀行利息給我，在曾秀瑩債權人會議時，我曾向丙○○要錢，
      她說本金拿回去就好了，我才聲請拍賣抵押物。....我交給丙○○五十萬元時
      ，丙○○有拿一張五十萬元票給我，丙○○已經簽名，我再要求曾秀瑩背書。
      一百萬元是以後一手拿票一手拿錢的，一百萬元票是後來再背書的，與五十萬
      元票並非同時」、「八十五年十一月十四日辦完設定，十五日我就付一百萬元
      給她，在南投地政時丙○○有拿張票一百萬....，她們二姊妹均有背書」、「
      ....一百萬支票她背書後又拿回去，過幾天她拿票來，我才由農會領一百萬給
      她。五十萬是我們（與丙○○二姊妹）一起去農會領，錢給她後，她當場交票
      給我」各等語（本院卷四０至四二、一六一、一八七頁）；證人李秋貴在本院
      證稱：「（曾秀瑩）債權人會議，許游純問丙○○設定之一百五十萬元抵押權
      錢何時還，丙○○說慢一點再還，許游純說利息如何算，丙○○說母錢拿到就
      不錯了，還說利息﹖....丙○○承認一百五十萬元之借款....，我是站在許游
      純旁邊，聽得很清楚」等語（本院卷八三頁正背面）。據上各該證詞及有關抵
      押權設定資料，參互稽考，核與被上訴人主張拿現金與交付支票皆是同一天，
      僅五十萬元與一百萬元之交付則非同一天，係先交付五十萬元，設定抵押權後
      再交付一百萬元，而一百萬元之支票背書則與設定抵押權簽約同一日等情，大
      致相符。就令證人許游純為被上訴人之母，誼屬至親，又為本件借款經手人，
      仍因所證借款詳情，既與證人廖碧鳳、李秋貴證述，及上載提領款項、設定抵
      押權文件，暨下述票載日等項所示允相符合，即非不得採信。又被上訴人為抵
      押債權人，上訴人丙○○為抵押債務人兼義務人（參本院卷二０八頁立契約人
      欄），上訴人丙○○既受領許游純交付之系爭借款，則被上訴人主張許游純代
      理伊提領該款，加上手頭現金，交付與上訴人丙○○後，上訴人丙○○即將該
      五十萬元、一百萬元支票，交付許游純轉給伊，此情非無可取。益徵被上訴人
      應係授權許游純代理於八十五年十一月八日交付上訴人丙○○五十萬元，上訴
      人丙○○嗣乃簽名於廖碧鳳代書撰擬之同年月十一日抵押權設定契約書上，並
      與曾秀瑩應廖碧鳳之囑請，二人有於該一百萬元支票為背書，始由廖碧鳳是日
      遞件為抵押權設定之申請，上訴人丙○○斯時因未得此款，當仍保管該一百萬
      元支票，迨至同年月十四日設定登記之翌日即十五日，上訴人丙○○又受交付
      取得一百萬元時，方將該一百萬元支票交付許游純俾轉給被上訴人收執不虛。
      被上訴人此部分抗辯，亦非無據。
（三）上開八十六年二月八日、八十六年二月十五日期，面額五十萬元、一百萬元支
      票，連同八十六年四月十五日（其後更改為八十六年七月十五日）期面額一百
      五十萬元支票各一張，均係曾惠娟同意曾秀瑩以其名義簽發使用，已據證人曾
      惠娟於原審結證：因曾秀瑩需要錢，伊就將票借給她用，該一百五十萬元支票
      金額及日期係曾秀瑩自行填上；在本院就該五十萬元、一百萬元支票，結稱：
      伊票都給曾秀瑩用各等語（原審卷八五頁、本院卷一六０頁背面）。且據證人
      曾秀瑩於原審證述：伊於八十六年一月將該一百五十萬元支票拿給許游純，交
      換過之支票也沒還給曾惠娟；在本院證稱：伊有在該八十六年二月八日期五十
      萬元及同年月十五日期一百萬元支票背書，交給許游純各等語（原審卷八五頁
      、本院卷五五頁背面）。雖該五十萬元及一百萬元，票號依序第一六五一二九
      、一六五一三四號曾惠娟領用之支票，業於八十六年二月十二日繳回作廢，有
      南投縣南投市信用合作社八十七年三月二十一日抗信南字第０九六三號函可憑
      （原審卷一一０頁），而無該二紙支票正背面可供參佐，然據上訴人所提出保
      證責任南投縣南投市信用合作社八十五年十一月七日發給，帳號000000
      0號曾惠娟名義自第0000000號至第0000000號支票簿存根而觀
      ，第一六五一二九、一六五一三四號支票存根即各載為發票日八十六年二月八
      日、八十六年二月十五日，原存五十萬元、一百萬元（本院卷一八三頁及外放
      證物支票簿），斯與被上訴人及證人曾秀瑩如上陳明各該支票票號、日期、金
      額等項相符。參以前載抵押權存續期間係自八十五年十一月十一日至八十六年
      二月十日正為三個月，而許游純確於八十五年十一月八日、八十五年十一月十
      五日各提領現金三十萬元、九十二萬八千元無誤，已如上述，則許游純於八十
      五年十一月八日將該提領之三十萬元，連同現金二十萬元共五十萬元交付上訴
      人，而收執曾秀瑩以曾惠娟名義簽發之該八十六年二月八日期五十萬元支票，
      嗣於八十五年十一月十五日將該提領之九十二萬八千元，連同現金七萬二千元
      共一百萬元交付上訴人，再收執曾秀瑩以曾惠娟名義簽發之該八十六年二月十
      五日期五十萬元支票各一紙，期間均為三個月，適相吻合，至為明顯，實難認
      上訴人丙○○無於八十五年十一月八、十五日受領各該款而交付該二紙支票，
      否則兩者不應偌此吻合！且上訴人丙○○為借款而早洽系爭不動產設定抵押，
      屢偕乃妹曾秀瑩與許游純委託廖碧鳳代書辦理，證人廖碧鳳又迭證親睹上訴人
      丙○○確在該一百萬元支票背書明灼，上訴人丙○○苟未收受取得該借款，衡
      情豈有任由曾秀瑩將該支票持付執票人之理！又此五十萬元、一百萬元支票二
      張，均於八十五年十一月十八日由許游純帳戶託收，嗣於票載日前，經以該一
      六五四七三號面額一百五十萬元支票換票，於八十六年二月三日、八十六年四
      月十四日二度託收，屆期提示不獲兌現，而曾惠娟該支票帳戶已於八十六年六
      月十三日成拒絕往來戶，有許游純票據代收紀錄簿所載影本（原審卷一八０至
      一八二頁及證物袋置放此簿原本）及該一百五十萬元支票正面戳記足考（原審
      卷五二頁）。是被上訴人於清償期屆至後，迨八十七年七月三日具狀聲請臺中
      地院以八十六年度拍字第二二四四號裁定准許拍賣抵押物，難謂不合。
（四）上訴人自承伊於八十五年十一月間需錢孔急，遂向被上訴人欲借款一百五十萬
      元（原審卷四頁背面）；又承述伊錢也被曾秀瑩借去，伊子女要用錢，才向被
      上訴人借錢；伊子與人合夥欲開電鍍廠需錢而伊錢已借曾秀瑩，伊怕先生知道
      ，故向許游純借錢各等語（本院卷五六頁背面、二一九頁）。本件上訴人顯然
      需錢孔急，既已即辦畢抵押權設定，則於八十五年十一月間如未取得該借款，
      衡酌常情，允宜頻頻催告被上訴人速為給付，並留存相當憑證或書面資料為是
      。乃上訴人謂為祇以口頭電話催討，惟為被上訴人否認，上訴人僅舉其委請張
      啟仁律師於八十六年八月十一日以台中法院郵局第四二０五號存證信函為催告
      （原審卷二五至二六頁、本院卷一九五至一九六頁），已在其於同年七月十九
      日接獲前開拍賣抵押物裁定（見該拍字卷附是日送達證書）之後，未免有違常
      理。且上訴人丙○○確向經手代理之許游純取得系爭借款，自係取得抵押借款
      無訛，乃其以該催告函載：「乙○○始終未將該出借金額一百五十萬元交付本
      人」等詞，尚有未當。至上訴人出面商借取得該借款後，究將之如何分配使用
      ，抑或就其中部分款項再借與曾秀瑩，乃其權衡，殊亦無解其應負借款人之償
      還義務。上訴人雖又主張被上訴人所提出系爭支票，無非曾秀瑩個人與許游純
      乃至被上訴人間金錢借貸糾紛，均與伊無涉一節，並於原審舉證人曾秀瑩、曾
      惠娟以證。但查，證人曾惠娟、曾秀瑩依序為系爭支票發票人及背書人，有如
      前述，均為系爭支票之票據債務人，與上訴人丙○○具有利害關係，而證人曾
      惠娟亦僅證陳伊將支票借曾秀瑩使用而已，要係不知兩造系爭借款付受實情，
      不足為上訴人主張事實之有利證明。又證人曾秀瑩固證稱：該一百五十萬元支
      票除伊背書外，伊未經上訴人同意而以其名義為背書，且設定抵押後，被上訴
      人未給付上訴人丙○○系爭借款云云；上訴人又謂曾秀瑩自首犯有偽造文書罪
      嫌。惟查，曾秀瑩係上訴人之妹，二人關係密切，所證難免偏頗，已難憑信。
      即證人曾秀瑩亦證以：因伊姊丙○○之子欠錢，伊才介紹許游純給伊姊等語（
      本院卷五五頁），其既介紹乃姊為抵押借款，則上訴人丙○○若未取得款項，
      焉無即由上訴人丙○○及其出面，剋期催請被上訴人給付借款之實據﹖而曾秀
      瑩借用曾秀娟支票以其名義簽發者為數至夥，其上鮮有上訴人丙○○名義之背
      書，有慶豐商業銀行函送曾惠娟支票正背面影本可查（原審卷一五四至一六七
      頁），苟上訴人丙○○果無取得系爭借款，上訴人丙○○豈願於該一百萬元支
      票背書，嗣並持交許游純，後又換票﹖曾秀瑩何以載述於八十六年四月間將該
      一百五十萬元支票，逕背書上訴人丙○○名義交付許游純，作為延期換票之用
      （本院卷一四九至一五０頁）﹖被上訴人辯以系爭一百五十萬元支票，形式上
      有上訴人丙○○名義之背書，且係因換回原擔保借款之五十萬元及一百萬元二
      紙支票（均有丙○○、曾秀瑩背書）而取得，斯與原審調取之支票均無上訴人
      丙○○背書者，不可等同視之（原審卷一八四頁），酌情亦非無稽。況證人曾
      秀瑩證言，顯與上述被上訴人有交付上訴人丙○○系爭借款之實情，不相符合
      。足徵曾秀瑩在原審謂其嗣於八十六年一月左右，就該換票之系爭一百五十萬
      元支票以上訴人丙○○名義為背書之語，不論其當時有無獲得上訴人丙○○之
      同意，亦屬無從解免上訴人丙○○已經借得系爭款項之償還義務甚明。顯見其
      附和上訴人丙○○，徒稱被上訴人未交付系爭借款與上訴人丙○○，自不足採
      。另上訴人於本院所舉證人郭水杉，祇結稱：伊於曾秀瑩債權人會議當天，聽
      上訴人丙○○對許游純說其抵押借款之一百五十萬元，並無給付等語（本院卷
      二九頁背面、四二頁背面），然縱令證人郭水杉係一時聽聞上訴人說詞非虛，
      因非許游純之陳詞，且其亦證稱：伊看到許游純向丙○○說，丙○○所欠之一
      百五十萬元債務也要還等語（本院卷四二頁背面），尤見其時許游純仍認上訴
      人丙○○負欠系爭借款也應償還，自難以證人郭水杉證詞，而為上訴人主張利
      己事實之認定。此外，上訴人迄未舉出其他確切證據以實其說，其此部分主張
      ，要非有據。又本件上情已明，上訴人聲請鑑定系爭支票之背書是否為上訴人
      丙○○筆跡，及對上訴人丙○○，證人許游純、廖碧鳳暨李秋貴等進行測謊，
      核無必要，附此說明。
五、基上各情以觀，上訴人丙○○提供如附表所示不動產為被上訴人設定抵押權，向
    被上訴人借款一百五十萬元，被上訴人之母許游純代理被上訴人，先後自南投縣
    草屯鎮農會帳戶提領上開相當數額之現金連同手頭現金，二次交付上訴人丙○○
    五十萬元及一百萬元合計一百五十萬元，上訴人丙○○將發票人曾惠娟名義、分
    經上訴人丙○○及曾秀瑩背書之該五十萬元及一百萬元支票，交付與許游純轉給
    被上訴人，嗣予換取系爭一百五十萬元支票作為債權憑證，被上訴人顯已將系爭
    借款交付上訴人丙○○，揆上說明，兩造間消費借貸契約自有效成立。至上訴意
    旨雖迭以系爭一百五十萬元支票上丙○○名義之背書並非真正云云為辯，惟縱令
    屬實，亦尚不得遽為推認被上訴人並未交付系爭借款。鑑於消費借貸契約係要物
    契約，故系爭支票上丙○○之背書是否真正，固非不可並供一參，然與訟爭抵押
    債權是否存在，尚無直接關聯，併予說明。
六、綜上所述，本件上訴人主張被上訴人未交付借款與上訴人丙○○，為不足採。被
    上訴人關此所辯，尚屬可信。是兩造間該消費借貸契約及抵押權設定登記，委難
    謂非有效成立，則在上訴人未清償系爭借款債務完畢前，其執此主張確認訟爭抵
    押債權不存在，自有未合。從而，上訴人請求被上訴人於八十五年十一月十四日
    就如附表所示不動產以台中縣大里地政事務所登記字號霧字第一三八八五六號所
    設定一百五十萬元抵押權，其抵押債權不存在；被上訴人應將該項抵押權登記，
    予以塗銷；及臺灣臺中地方法院八十七年度執九字第二六二三號拍賣抵押物強制
    執行事件，就如附表所示不動產，所為強制執行程序應予撤銷，尚難謂合，不應
    准許。原審為上訴人敗訴之判決，核無違誤。上訴論旨，指摘原判決不當，求予
    廢棄改判，為無理由，應予駁回。
七、本件事證已臻明確，兩造其餘攻擊防禦方法及舉證，於本件判決結果不生影響，
    不予逐一論列，併此敘明。
八、據上論結，本件上訴為無理由。依民事訴訟法第四百四十九條第一項、第七十八
    條，判決如主文。
中      華      民      國    八十九    年      一      月      四      日
~B1民事第五庭審判長法  官  林松虎
~B2                法  官  許武
~B3                法  官  簡清忠
右為正本係照原本作成。
如對本判決上訴，須於判決送達後二十日內向本院提出上訴狀，未表明上訴理由者，
應於上訴後二十日內向本院提出上訴理由書（須按他造人數附具繕本），並繳納送達
用雙掛號郵票拾份（每份拾肆元）。
~B                書記官  陳振海
中      華      民      國    八十九     年      一       月    十二    日
附    表：
壹、土地部分
┌───┬───────────────────┬──────┬────────┐
│編  號│土        地        坐        落      │面積：公頃  │  權 利 範 圍   │
├───┼───────────────────┼──────┼────────┤
│  一  │台中縣大里市○○○段一四八之二０四地號│零點一五七六│ 一萬分之二三三 │
└───┴───────────────────┴──────┴────────┘
貳、房屋部分
┌───┬──────────┬──────┬───┬───────┬─────┐
│編  號│基    地    坐    落│建 物 門  牌│建  號│面積：平方公尺│權利範圍  │
├───┼──────────┼──────┼───┼───────┼─────┤
│  一  │台中縣大里市○○○段│台中縣大里市│七四七│一二三點九七  │全    部  │
│      │一四八之二０四地號  │內元路十號  │      │              │          │
└───┴──────────┴──────┴───┴───────┴─────┘
                                                                        Ｑ


司法院資訊處製作；財團法人民間司法改革基金會備份。
